臺灣士林地方法院民事判決　　　　　　　　95年度親字第54號
原　　　告　丁○○
　　　　　　甲○○○ ○○○○.
共　　　同
特別代理人　丙○○
　　　　　　　　　　　　3 樓.
共　　　同
訴訟代理人　朱容辰律師
複代理人　　沈明欣律師
被　　　告　乙○○
上列當事人間確認親子關係不存在事件，本院於民國96年3 月14
日言詞辯論終結，判決如下：
    主      文
確認原告丁○○、甲○○○ ○○○○ （即許祖強）與被告之配偶許承福
（已歿）間之親子關係不存在。
訴訟費用由被告負擔。
    事實及理由
一、原告起訴主張：原告丁○○、甲○○○ ○○○○ （即許祖強）之母
    即被告乙○○於民國74年2 月3 日與第三人許承福（已歿）
    結婚，婚姻關係存續期間，雙方因感情不睦而長年分居，於
    分居過程中各自另外結識伴侶，被告結識新伴侶楊國卿，並
    與之發生性關係，而分別於84年4 月18日產下原告丁○○、
    88年4 月1 日產下原告甲○○○ ○○○○ 。因當時被告與許承福間
    婚姻關係尚存續，依民法第1063條第1 項之規定，原告2 人
    均推定為許承福之婚生子女，惟於自然血緣上，楊國卿方為
    原告2 人之生父。因許承福已於92年11月6 日死亡，為確認
    原告2 人之真實血緣歸屬，爰依法提起確認親子關係不存在
    之訴，並聲明：(1)確認原告丁○○、甲○○○ ○○○○ （即許祖強
    ）與第三人許承福間親子關係不存在；(2)訴訟費用由被告負
    擔。
二、被告乙○○到庭表示原告丁○○、甲○○○ ○○○○ （即許祖強）
    均非其與亡夫許承福所生，而係其與第三人楊國卿所生，其
    認諾原告之聲明。
三、按確認法律關係之訴，非原告有即受確認判決之法律上利益
    者，不得提起之，民事訴訟法第247 條第1 項前段定有明文
    。所謂即受確認判決之法律上利益，係指法律關係之存否不
    明確，致原告在私法上之地位有受侵害之危險，而此項危險
    得以對於被告之確認判決除去之者（最高法院27年上字第
    316 號判例參照）。次按子女獲知其血統來源，確定其真實
    父子身分關係，攸關子女之人格權，應受憲法之保障，民法
    第1063條之規定雖係為兼顧身分安定及子女之利益而設，惟
    其得提起否認之訴者僅限於夫妻之一方，子女本身則無獨立
    提起否認之訴之資格，且未顧及子女得獨立提起該否認之訴
    時應有之合理期間及起算日，是上開規定使子女之訴訟權受
    到不當限制，而不足以維護其人格權益，在此範圍內與憲法
    保障人格權及訴訟權之意旨不符。最高法院23年上字第3473
    號及同院75年臺上字第2071號判例與此意旨不符之部分，應
    不再援用。此前經司法院大法官會議於93年12月30日解釋之
    釋字第587 號解釋在案，並就該解釋對於個案闡明，許該聲
    請人於解釋公布之日起1 年內，以法律推定之父為被告，為
    該子女之利益，由法定代理人代為提起否認生父之訴。上開
    解釋雖無創設立法之權限，然就解釋之意旨許該子女提起否
    認生父之訴，準用親子關係事件中否認子女之訴部分相關規
    定之法理，就本質上以子女為原告，以法律上推定之父為被
    告，提起否認生父之親子事件，本應為民事訴訟法第247 條
    確認之訴之範疇，故就通案情形下之子女如有上開之情形，
    自應准許其提起確認之訴加以排除。否則，就該通案之父母
    勢必先依民法第1063條規定提起否認子女之訴後，經法院以
    其逾越除斥期間遭駁回確定或於該再審之訴未能解決下，再
    為聲請釋憲後始得就個案賦予子女提起訴訟之權，無非捨近
    求遠，是依上開解釋之旨趣，於民法第1063條尚未立法賦予
    子女提起之權限下，許該子女於該解釋公布之日起1 年內，
    以法律推定之父為被告，由法定代理人為該子女之利益代為
    起訴確求確認（否認）父子關係之訴，以排除上開最高法院
    判例之適用，於一般確認之訴之法理下，准許該子女基於身
    分上法律關係之確認利益為反對主張，訴請確認排除，即尚
    無衝突之處及不許之理。再否認子女之訴，由夫或妻起訴者
    ，係以妻或夫之一方與子女併列為被告，妻或夫死亡者，則
    以子女為被告，此觀民事訴訟法第589 條之1 規定自明。依
    上揭說明，子女雖得以法律上推定之父為被告，提起否認生
    父之訴，惟法律上推定之父倘已死亡，鑑於此等訴訟目的係
    在推翻子女之婚生性（亦即確認子女非生母自法律上推定之
    父受胎所生），並參考民事訴訟法第589 條之1 第2 項及第
    591 條第2 項以生存者為被告之規定，宜解為於法律上推定
    之父已死亡時，則以其生存之配偶（即子女之生母）為被告
    ，以確保子女獲知其血統來源之權利。查本件原告主張其等
    法律上生父雖為第三人即被告之亡夫許承福，然原告與許承
    福間並無真實血緣關係存在，則原告與許承福間因該親子關
    係所生之私法上權利存否即屬不明確，致原告在私法上之地
    位有受侵害之危險，而此項危險之狀態，得以確認判決除去
    之，是原告提起本件訴訟顯具有確認之法律上利益。又關於
    認諾及訴訟上自認或不爭執事實之效力，於第589 條否認子
    女之訴，不適用之，民事訴訟法第594 條定有明文。查本件
    被告乙○○雖到庭認諾原告之訴，惟確認親子關係存在或不
    存在之訴，請求法院確認之對象為身分關係，具有公益性質
    ，不許當事人任意處分，故此類事件縱無明文，亦應類推適
    用民事訴訟法第594 條之法理，認關於認諾之效力，於該類
    事件不適用之，本院仍應調查其他證據以查明與事實是否相
    符，均合先敘明。
四、經查，原告經推定之生父許承福已於92年11月6 日死亡，有
    戶籍謄本在卷可稽，揆諸前揭說明，原告自得以許承福之配
    偶乙○○為被告提起本件訴訟。次查，原告主張之事實，業
    據提出戶籍謄本及護照、中華民國外僑居留證、律師函、經
    我國駐外單位認證之許祖意馬來西亞出生證明及譯文等影本
    為證。再經本院囑託法務部調查局鑑定結果，據覆略以：「
    ．．．二依據遺傳法則，許祖意、丁○○、許祖強與乙○○
    DNA STR 15型別之各項相對應型別均無矛盾，經計算其CPI
    值分別為1,277,608 、10,845,869、1,313,480 以上，因此
    認為許祖意、丁○○、許祖強與乙○○間極可能（機率99.
    99％以上）存在一親等血緣關係，即乙○○有可能為許祖意
    、丁○○、許祖強之生母。三丁○○、許祖強檢出之DNA Y-
    STR 式17項型別中之16項相對應型別均相符，認為二人為同
    父系所生；惟許祖意檢出之DNA Y- STR式DYS456、DYS390、
    DYS458、DYS385- I、DYS385- II、DYS437、DYS448等7 項
    型別與丁○○、許祖強之各項相對應型別均矛盾，因此認為
    許祖意與丁○○、許祖強二人並非為同父系者所生。」等語
    ，有法務部調查局96年1 月26日調科肆字第09600034520 號
    鑑定通知書及所附DNA 型別鑑定紀錄表在卷足憑，而許祖意
    之生父為許承福、生母為被告，有經我國外交部駐馬來西亞
    臺北經濟文化辦事處認證之馬來亞州府報生證書在卷可參。
    綜上，足認原告非被告自許承福受胎所生，原告之主張堪信
    為真實。從而，原告訴請確認其等與被告之配偶許承福間親
    子關係不存在，洵屬有據，應予准許。
五、末按子女即本件原告就其獲知真實血統來源本為憲法所保障
    之權利，並應准許其訴訟權加以實現，子女所提起之訴訟依
    現行法律規範並非依民法第1063條之規定。本件就該子女所
    提起者，乃屬民事訴訟法第247 條第1 項確認親子關係之訴
    ，立法上就此現既尚無明文規定其除斥期間，是原告等提起
    上開民事事件，自不受民法第1063條及大法官會議釋字第
    587 號個案解釋之限制，至於該立法上日後是否併為規範此
    種子女提起確認親子關係，甚而達成否認法律上之父事件之
    除斥期間為何，要屬另事，併予敘明。
六、據上論結，原告之訴為有理由，依民事訴訟法第78條，判決
    如主文。
中　　華　　民　　國　　96　　年　　3 　　月　　30　　日
                  家事法庭  法  官  陳文通
以上正本證明與原本無異。
如對本判決上訴，應於判決送達後20日內向本院提出上訴狀。
中　　華　　民　　國　　96　　年　　3 　　月　　30　　日
                            書記官  劉奕湘
